臺灣桃園地方法院刑事判決　　　　　　　　　　　　　九十一年度重訴字第三八號
　　公　訴　人　臺灣桃園地方法院檢察署檢察官
　　被　　　告　己○○　男　四.
　　　　　　　　　　　　國民
　　　　　　　　　　　　現另案於臺灣臺北監獄服刑中
　　指定辯護人　本院公設辯護人辛○○
右列被告因強盜等案件，經檢察官提起公訴（九十一年度偵字第一０二０一號），即
移送併案（九十二年度偵字第一一九八號、九十一年度他字第一六二五號、他字第一
六六六號、他字第一九三五號、他字第二０一一號），本院判決如左：
    主  文
己○○連續意圖為自己不法之所有，攜帶兇器，而搶奪他人之動產，處有期徒刑參年
。又殺人，處無期徒刑，褫奪公權終身。應執行無期徒刑，褫奪公權終身。
    事  實
一、己○○意圖為自己或他人（指下述(一)部分）不法所有之概括犯意，分別於以下時
    地，搶奪他人所有之財物：
　(一)民國九十年三月二十三日上午十時五十分前，因見甲○○於桃園縣龜山鄉○○路
  　上之合作金庫銀行領款並駕車離去，而與姓名年籍均不詳之成年男子一名，駕駛
    機車跟蹤，待甲○○於同日上午十時五十分許，駛達桃園縣龜山鄉○○街之郵局
    前，趁甲○○下車未及注意之際，二人即騎乘機車上前搶奪甲○○之皮包，皮包
    內有甲○○甫提領之新臺幣（以下同）五十萬元及原身上所有之一萬餘元，共計
    五十一萬餘元，二人得手後逃逸，並朋分該款項購買毒品及娛樂花用。
  (二)九十年六月二十七日中午十一時四十五分許，在新竹縣新豐鄉○○村○○路池王
    爺廟後花園處，見年齡近七十歲之婦人乙○攜帶孫兒於該處玩耍，遂假扮成公園
    清潔工，手持主、客觀上足以傷害他人生命、身體安全之兇器水果刀一把（未扣
    案）接近乙○，趁乙○不備之際，自其背後搶奪乙○之皮包，見皮包內僅有三百
    多元，遂隨手丟棄於地。
  (三)九十年六月二十七日中午十二時許，先侵入丙○○位於新豐鄉新豐村五鄰一六三
    號之住處（侵入住宅部分未據告訴），於廚房竊取丙○○所有之菜刀、水果刀各
    一把（竊盜部分業據臺灣高等法院九十一年上訴字第二四七一號刑事判決，判處
    罪刑確定），而趁丙○○不及反應之際，持主、客觀上足以傷害他人生命、身體
    安全之前述菜刀、水果刀（未扣案），跳上丙○○所有正發動中之車號ＰＲＥ七
    九０號機車，而搶奪逃逸。
二、己○○另基於不惜殺害他人生命也在所不惜之不確定故意，於前述搶得乙○之皮
    包並丟棄後，因乙○大聲呼叫同樣在公園內他處之之丈夫，六十餘歲之老先生魏
    夢光前來幫忙，己○○竟持原藏於身上之水果刀向魏夢光揮舞，先刺中魏夢光之
    右上臂一刀，繼而復刺中魏夢光左胸膛內之心臟及肺部，造成魏夢光受有右手臂
    、左前胸均受穿刺等傷害，並引發心臟、肺部主動脈大量出血休克，經送新竹湖
    口仁慈醫院急救，於同日中午十二時五十分宣告不治死亡。己○○則當場逃逸。
三、己○○因另獨自或與他共犯共同犯下多起強盜案件（均經判決確定），經警先逮
    捕其他共犯後，循線於九十年七月一日下午四時四十分許，在新竹縣湖口鄉○○
    路○段一九巷內查獲。
四、案經新竹縣警察局竹北分局報請台灣新竹地方法院檢察署呈請台灣高等法院檢察
　　署檢察長令轉臺灣桃園地方檢察署檢察官偵查起訴，及移送併案。
    理  由
一、訊據被告己○○對於前述分別搶奪甲○○、乙○及丙○○財物等事實，及進而持
    水果刀殺害魏夢光之事實，均坦誠不諱。核與被告之警詢及偵查訊問筆錄，除偵
    查中曾否認有殺害魏夢光之犯意外，餘內容均大致相符。經查前述被害人遭搶之
    事實，業據證人即被害人甲○○、乙○、丙○○三人分別到庭結證屬實，並核與
    證人等之警詢及偵查訊問筆錄內容相符，且經乙○、丙○○當庭指認被告無訛，
    因被告與不詳姓名之成年男子搶奪甲○○時戴安全帽，致甲○○無法指認被告，
    惟證人等所言遭搶之情節均經被告當庭對質詰問無誤，其等審判程序及審判外陳
    述之證詞，應可採信。又被告自承所持水果刀、菜刀等物，均已丟棄，扣案水果
    刀一把為其犯其他業已判決確定之他案所用之物等語，而被告搶奪乙○時，確持
    水果刀一把，搶奪丙○○機車時，確持丙○○廚房中之水果刀、菜刀各一把之事
    實，業據證人乙○、丙○○於本院結證屬實在卷。是被告此部分攜帶兇器搶奪犯
    行，應堪認定。又查被告持刀刺殺被害人魏夢光致死之事實，業據目擊證人即被
    害人之配偶乙○到庭詰證屬實，而被害人魏夢光經檢察官會同法醫師高大成相驗
    及解剖屍體，並具結鑑定，鑑定結果認為（略以）：被害人右上臂遭刺中第一刀
    ，有穿刺傷痕，第二刀刺中左肺上葉，刺入升動脈，並刺入心臟右心房及右心室
    ，導致大量出血休克，死因為「大動脈破裂、大出血休克（刺創）」。分別有勘
    驗筆錄、驗斷書、解剖紀錄，及臺灣新竹地方法院檢察署相驗屍體證明書各一件
    在卷可證。被告當時甫搶奪乙○之皮包，因見皮包內並無值錢財物而當場丟棄，
    卻持刀向前來關切妻子之魏夢光揮舞並進而刺殺魏夢光，顯見其當時精神狀態清
    醒，而被告對於水果刀刺向人體胸部，可能危及心、肺臟導致死亡之事實，當可
    預見竟仍執意為之，顯然對於被害人可能死亡之結果漠不關心，亦未採取防果措
    施。是被告有殺人之不確定故意，應堪認定。綜上所述，有前述人證、物證等補
    強證據，足以認定被告自白之真實性，本案犯行明確，被告應予論罪科刑。
二、核被告所為數次搶奪行為，第一次搶奪甲○○部分，係犯刑法第三百二十五條第
    一項之搶奪既遂罪，其與不詳姓名年籍之成年男子，有犯意聯絡及行為分擔，為
    共同正犯；其第二、三次持水果刀、菜刀搶奪乙○、丙○○之行為，該等刀械客
    觀上均足以危及他人生命、身體，另自被告復持其中搶奪乙○時所攜帶之水果刀
    殺害魏孟光之情推斷，被告主觀上亦有不惜以該等刀械傷害他人生命、身體之犯
    意，是該等刀械為兇器，堪以認定，所為均係犯第三百二十六條、第三百二十一
    條第一項第三款之攜帶兇器搶奪罪。被告所犯三件搶奪犯行，其行為時間接近，
    其罪名或基本犯罪事實均相同，顯係基於概括犯意為之，為連續犯，應依刑法第
    五十六條之規定，以罪名較重之攜帶兇器搶奪一罪論，並加重其刑。又被告搶奪
    甲○○財物之犯行，雖未據公訴人起訴，惟與經起訴且為本院認定有罪之加重搶
    奪犯行部分，有連續犯之裁判上一罪關係，業如前述，自為起訴效力所及，基於
    審判不可分原則，本院自應一併審究，附此敘明。再被告另持水果刀殺害魏夢光
    致死之行為，係犯刑法第二百七十一條第一項之殺人罪，公訴人認被告係搶奪乙○財物，而為防護贓物及脫免逮捕，始故意殺害魏夢光，因而認被告係犯刑法第
    三百三十二條第一項之強盜（係指刑法第三百二十九條之準強盜）而故意殺人罪
    。惟查據證人乙○所稱，被告搶奪其皮包後因見無值錢財物而丟棄於地，又此時
    魏夢光始因其呼救而來等語。本院以為，被告已無防護贓物之動機，又被害人夫
    婦均為六十餘歲之年邁老人，魏夢光自無動機及餘力逮捕被告，而僅係單純前來
    關切妻子而已，足見被告主觀上亦無脫免逮捕之意思及行為，是被告應係另行起
    意而持刀殺害魏夢光，所犯應為殺人罪，而非準強盜而故意殺人，公訴人所認容
    有誤會，惟所起訴（準）強盜殺人之行為，既經指明，就搶奪及殺人之基本事實
    ，均尚具事實同一性，本院自得於不影響事實同一性範圍下，變更公訴人所引應
    適用之刑法第三百三十二條第一項結果加重犯起訴法條，而為刑法第三百二十六
    條及刑法第二百七十一條，兩罪併罰之實質上數罪。且因對被告踐行刑事訴訟法
    第九十五條告知義務之事項，賦予被告充分之答辯機會，以保障被告之聽審權，
    對被告不致生突襲性之結果，附此敘明。被告所犯連續攜帶兇器搶奪罪及殺人罪
    ，二罪犯意各別，行為互殊且罪名不同，顯係實質上競合之數罪併罰關係，應予
    分論併罰。
三、爰審酌被告正值青壯年且四肢健全，竟不思正途，而為己私利犯下本案多次搶奪
    犯行，以及被告前曾經共同或獨自連續犯十餘起強盜、強盜而擄人勒贖等犯行，
    經臺灣高等法院九十一年上訴字第二四七一號刑事判決，判處有期徒刑二十年確
    定。本案搶奪犯行，實係發生於該等連續犯行時間內所為，僅係罪名不同，無法
    審判之故。被告視人之身體安全及財產權如草菅，嚴重威脅法威信，並造成國人
    對於社會安全之疑懼。又被告面對六十餘歲且受無寸鐵之年邁老人家魏夢光，僅
    係因為夫妻情深，為營救關切妻子而來，竟不尊重生命權，無視於被害人魏夢光
    之求情，仍持水果刀刺創被害人胸部之殘暴犯罪動機、目的及犯罪手段，造成乙○臨老竟失去相持一生之伴侶，身心受到重創打擊之犯罪危害結果，並且，在我
    國仍有死刑之制度下，殺人行為係嚴重挑戰法威信之惡劣犯行，以及被告犯後雖
    坦承犯行，惟仍無法窺知被告究否存有悔意之犯後態度等一切情狀，就加重搶奪
    罪部分，量處有期徒刑參年；殺人罪部分，本院以為被告行為，已非有期徒刑所
    得懲教，又我國仍保有之死刑制度固然殘酷，惟死刑之執行僅係將對於受刑人之
    暴虐於一瞬間實現，終究不敵以無期徒刑之刑罰方式，將剝奪受刑人自由之痛苦
    ，分散於其長久的一生，以徒刑之方式，使受刑人在每個時刻感受痛苦，不論是
    身體失去的自由或良心受到的譴責，透過徒刑的執行去想像及感受恐懼，對於受
    刑人毋寧是更為嚴苛的處罰，對於社會，徒刑的優點就在這裏。正如義大利學者
    貝加利亞 (Beccarie) 在其名著「犯罪與刑罰一書中所說的：「想像，會擴大痛
    苦的感覺。處於痛苦中的人將會習慣不幸，他會在已經覺悟的心中找出旁觀者無
    法想像的慰藉與生活的方法」（參見貝加利亞著，李茂生譯，犯罪與刑罰，協志
    工業叢書，民國八十二年五月初版，第六十九頁）。即使公訴人當庭求處判決被
    告死刑，本院仍認對於被告從重量處無期徒刑，以使被告於身、心之監禁中，終
    身感受社會及被害人家屬譴責其殺人之恐懼，本院並認為在我國尚無終身不得假
    釋之制度下，執行刑罰之機關對於本案被告實不宜冒然假釋，而應參酌其另所併
    受宣告及過去殘刑之有期徒刑，早已遠超過有期徒刑之法定上限二十年為標準，
    慎重考量其假釋之不可能性。另依刑法第三十七條第一項之規定，併諭知被告褫
    奪公權終身，以示懲戒。再因宣告被告無期徒刑，對於宣告其有期徒刑之部分，
    即不執行。另查扣案水果刀一支，雖係被告所有之物，惟並非犯本案所用之物，
    本案兇器均於犯後即時丟棄而滅失，此據被告供承在卷，而被告係於犯後數日，
    且期間又另犯其他已判決確定之強盜犯行始被查獲，是該水果刀非本案所用之物
    ，應堪採信，爰不另為沒收之諭知，附此敘明。
四、移送併案部分：本案經起訴後，檢察官另以裁判上一罪之關係，函請移送併辦（
    分別為臺灣桃園地方法院檢察署九十二年度偵字第一一九八號、九十一年度他字
    第一六二五號、他字第一六六六號、他字第一九三五號、他字第二０一一號），
    除該署九十二年度偵字第一一九八號，及九十一年度他字第一九三五號偵查卷中
    ，關於被告搶奪甲○○部分，經本院查明確為有被告所為，業經判決，已如前述
    外，餘三件他字案偵查卷所移送事實，檢察官均未敘明，本院僅得自該等偵查卷
    內所附被告於在監借訊時之警詢筆錄（也僅有警詢筆錄），窺知檢察官移送事實
    似為（略以）；被告自承於八十九年七月間與戊○○、壬○○共同持槍強盜新竹
    縣湖口鄉「湖口郵局」；及於九十年三月間，與許青山、癸○○共同持刀械強盜
    新竹縣湖口鄉「德盛郵局」，另持水果刀強盜被害人「丁○○」；另於九十年五
    月間，於中壢市持玩具手槍強盜被害人庚○○所有之車輛等犯行。殊不論此等所
    謂「犯行」，檢察官僅提出被告之警詢自白筆錄，顯難謂業盡提出證據之責任，
    再者，其中強盜「德盛郵局」及庚○○之犯行，均經臺灣高等法院九十一年度上
    訴字第二四七一號刑事判決判處罪刑確定，有該判決書影本一件在卷可證。而所
    謂共同強盜「湖口郵局」之部分，經本院訊據被告先係自承犯行，惟辯稱共犯非
    戊○○、壬○○，而係另有其人，再又辯稱未為本件犯行，至所謂強盜「丁○○
    」之部分，亦未提出被害人之筆錄等為證，以證明確有其人，且經本院向警詢機
    關竹北分局、新竹縣警察局電詢及函查結果，亦回覆稱（略以）：找不到「丁○○」其人以證明，而「湖口郵局」搶案部分，被告供詞反覆，懷疑被告係利用借
    提外出清查案情之機會，趁機脫逃等語，有電話紀錄一件、新竹縣警察局九十三
    年八月十八日竹縣警刑三字第七五四七號函一件，分別附本院審理卷足證。是移
    即令足查明確為被告所為，亦係犯強盜犯行，與本案最終所適用之搶奪及殺人罪
    刑，並非相同罪名，自無另諭知免訴，亦無成立連續犯裁判上一罪之可能，綜上
    所述，此部分犯行並非同一事實範圍，且尚未經舉證證明有達起訴之「足認有犯
    罪嫌疑」之門檻，即非起訴效力所及，此函請併辦部分（九十一年度他字第一六
    二五號、他字第一六六六號、他字第二０一一號），基於「無訴無裁判」之控訴
    原則，應退回檢察官另行偵查，始為適當，附此敘明。
據上論斷，應依刑事訴訟法第二百九十九條第一項前段、第三百條，刑法第二十八條
、第五十六條、第三百二十六條第一項、第二百七十一條第一項、第五十一條第四款
、第三十七條第一項，判決如主文。
本案經檢察官林鈺雄到庭執行職務。
中      華      民      國    九十三    年    　十二　    月    十四    日
                                    臺灣桃園地方法院刑事第六庭
                                        審判長法  官  林　孟　宜
                                              法  官  陳　永　來
                                              法  官  錢  建  榮
右正本證明與原本無異。
如不服本判決，應於判決送達後十日內向本院提出上訴狀 (應附繕本)，上訴於臺灣
高等法院。
                                              書記官  劉　寶　霞
中      華      民      國    九十三    年    　十二　    月    二十    日
附錄本案論罪科刑法條全文
刑法第二百七十一條第一項：
殺人者，處死刑、無期徒刑或十年以上有徒刑。
前項之未遂犯罰之。
預備犯第一項之罪者，處二年以下有期徒刑。
刑法第三百二十六條
犯前條第一項之罪，而有第三百二十一條第一項各款情形之一者，處一年以上七年以
下有期徒刑。
前項之未遂犯罰之。
